臺灣臺北地方法院刑事判決
110年度易字第343號
公  訴  人  臺灣臺北地方檢察署檢察官
被      告  潘紀龍


上列被告因侵占遺失物案件，經檢察官提起公訴（110年度偵字
第1440號），本院判決如下：
    主  文
潘紀龍無罪。
    理  由
公訴意旨略以：被告潘紀龍為新北市○○區○○路00號「錢都涮涮
  鍋」火鍋店（下稱本案火鍋店）之員工，其於民國109年11月1
  5日2時55分許，在前開火鍋店內，拾獲告訴人陳昱穎遺落之皮
  夾1個（價值新臺幣1萬1,000元，下稱本案皮夾），竟意圖為
  自己不法之所有，基於侵占遺失物之犯意，未將本案皮夾返還
  原主或送交警方處理，將之侵占入己。因認被告涉犯刑法第33
  7條侵占遺失物罪嫌等語。
按犯罪事實應依證據認定之，無證據不得認定其犯罪事實，刑
  事訴訟法第154條第2項定有明文。是事實之認定，應憑證據，
  如未發現相當證據或證據不足以證明，自不能以推測或擬制之
  方法，為裁判基礎。次按被害人或告訴人與一般證人不同，其
  與被告常處於相反之立場，其陳述之目的，在使被告受刑事訴
  追處罰，證明力自較一般無利害關係之證人陳述薄弱。故被害
  人或告訴人縱立於證人地位而為指證及陳述，且其指證、陳述
  無瑕疵，亦不得作為有罪判決之唯一依據，仍應調查其他證據
  以察其是否與事實相符，亦即仍須有補強證據以擔保其指證、
  陳述之真實性，而為通常一般人不致有所懷疑者，始得採為論
  罪科刑之依據（最高法院69年台上字第1531號、109年度台上
  字第2827號判決意旨參照）。
公訴意旨認被告涉有刑法第337條侵占遺失物罪嫌，無非係以被
  告之供述、告訴人之指訴、監視器錄影光碟、翻攝照片及臺灣
  臺北地方檢察署（下稱臺北地檢署）檢察官勘驗筆錄等件資為
  論據。
訊據被告固坦承其為本案火鍋店之員工，於上開時、地告訴人
  結帳離開後，負責清潔告訴人用餐位置之事實。惟堅詞否認有
  何侵占遺失物之犯行，並陳稱：其沒有拾獲本案皮夾等語。經
  查：
㈠被告為本案火鍋店之員工，告訴人及其女友鄭衣媗於109年11月15日1時30分許至2時50分許在本案火鍋店內用餐，伊等結帳離開該店後，由被告負責清理該用餐位置等情，業據告訴人指訴明確（見臺北地檢署110年度偵字第1400號卷《下稱偵卷》第11頁至第12頁、第16頁至第17頁），且被告對此未加以爭執（見偵卷第8頁至第9頁、第44頁、本院110年度易字第343號卷《下稱本院卷》第34頁），並有監視器影像畫面截圖附卷可稽（見偵卷第21頁），是此部分事實，固堪認定。
㈡證人即告訴人於警詢中證稱：109年11月15日3時20分許，伊發
  現本案皮夾遺失，最後一次看到該皮夾是在本案火鍋店內，伊
  進入用餐座位，把該皮夾放在桌子的中間，後來因為上菜的關
  係，鄭衣媗把皮夾移到她的座椅後背，經察看店內的監視器畫
  面，發現伊等用餐離開後，是被告清潔該用餐位置，他使用抹
  布擦拭，抹布內夾著一個黑色錢包，就是本案皮夾等語（見偵
  卷第11頁至第12頁、第15頁至第17頁），又於審理中結證稱：
  伊於109年11月15日去本案火鍋店消費，離開該店後大概20分
  鐘，發現本案皮夾不見了，伊打電話去詢問，但店裡的人說沒
  有撿到，監視器有拍到伊離開後，被告收拾該處座位，從椅背
  用抹布把東西包起來，因為本案皮夾是放在椅背，所以伊可以
  確認抹布夾帶的物品就是本案皮夾等語（見本院卷第115頁至
  第116頁）。證人鄭衣媗於審理中結證稱：當日本案皮夾是拿
  在伊的手上，告訴人則是拿著2支手機及車鑰匙，一支是白色
  的舊手機，另一支是黑色的新手機，放在黑色盒子裡；伊進入
  本案火鍋店，是坐在靠窗位置，本案皮夾、手機及行動電源放
  在伊與告訴人中間的桌上，等到食物送過來，伊把前開物品移
  到椅背，但吃完東西後，伊只有拿起手機及行動電源，忘記本
  案皮夾還放在椅背，直到伊與告訴人離開本案火鍋店，才發現
  本案皮夾沒有拿走，經詢問本案火鍋店的店長，店長告知沒有
  撿到皮夾等語（見本院卷第117頁至第118頁），固與告訴人指
  證本案皮夾遺留在本案火鍋店內座椅之內容相符，惟酌以證人
  鄭衣媗為告訴人之女友，具有密切關係，立場難謂客觀，伊證
  詞之憑信性較常人為低，自無法逕採為告訴人指證內容的補強
  證據，且告訴人未親自見聞被告侵占本案皮夾之過程，所指證
  被告使用抹布夾帶本案皮夾乙節，為事後觀看監視器錄影所得
  之結論，尚須其他之積極證據相互佐證，以補強其證詞之憑信
  性。
㈢本案火鍋店109年11月15日之監視器錄影，經本院當庭勘驗，結
  果如附件所示之情，有本院110年12月2日勘驗筆錄及畫面截圖
  等件存卷可佐（見本院卷第47頁至第49頁、第51頁至第68頁）
  。依附件所示，告訴人及證人鄭衣媗在用餐座位就座後，因監
  視器拍攝之角度，未能攝錄伊等擺放本案皮夾之情形，即無從
  補強告訴人指證本案皮夾遺留在證人鄭衣媗座椅乙情之真實性
  ，又被告清潔上開用餐座位後，其用以擦拭之白色抹布中，雖
  隱約可見有黑色物體，然因畫面模糊難以辨認該物體之形狀及
  材質，則此物體究為垃圾或是本案皮夾，實有所疑。再者，告
  訴人將白色抹布及另一條黃色抹布堆疊放在廚餘推車上，把廚
  餘推車推到後台整理區，其從廚餘推車上取出一團黃色及白色
  抹布，用手稍微抖動一下抹布，但不能明確看出被告有無從中
  取出任何物品放入口袋，是依據上開監視器錄影畫面所示情節
  ，難以認定被告確有拾獲本案皮夾而予以侵占之行為。況員警
  未在被告之身上或家中搜索扣得本案皮夾，本案殊難憑告訴人
  之上開指證，而形成被告確有侵占本案皮夾之有罪確信。
綜上所述，本案檢察官所舉事證，不足以證明被告拾獲本案皮
  夾，進而將之侵占入己，是公訴意旨認被告涉犯侵占遺失物犯
  行所依憑之證據，顯未達於通常一般人不致有所懷疑，而得確
  信其為真實之程度，自應為被告無罪判決之諭知，以昭審慎。
據上論斷，應依刑事訴訟法第284條之1、第301條第1項，判決如
主文。
本案經檢察官王文成提起公訴，檢察官李山明到庭執行職務。
中　　華　　民　　國　　111 　年　　5 　　月　　19　　日
　　　　　　　　　刑事第六庭  法　官    洪翠芬
上正本證明與原本無異。 
如不服本判決應於收受送達後20日內向本院提出上訴書狀，並應
敘述具體理由；其未敘述上訴理由者，應於上訴期間屆滿後20日
內向本院補提理由書(均須按他造當事人之人數附繕本)「切勿逕
送上級法院」。告訴人或被害人如對於本判決不服者，應具備理
由請求檢察官上訴，其上訴期間之計算係以檢察官收受判決正本
之日期為準。因疫情而遲誤不變期間，得向法院聲請回復原狀。
 
                                書記官  潘美靜
中　　華　　民　　國　　111 　年　　5 　　月　　20　　日
附件：
編號 檔案名稱/勘驗內容 頁碼  一 ㈠檔案名稱：「頻道1_00000000000000」。 ㈡勘驗內容：（畫面下方處顯示時間為「11/15/2020  01:24:57」，以下時間之記載以監視器時間為準）　 ⒈監視器時間  01:24:57   畫面地點為案發之火鍋店，畫面內多位民眾用餐。 ⒉監視器時間  01:26:07 　告訴人及其女友從畫面中之店門口進入店內時，可見告訴人之右手持握黑色手機，左手則持握長方形黑色物品（下稱黑色物品），而該物品上方則擺放著白色手機。兩人隨後於畫面左側處之座位坐下用餐。惟因該桌面有隔板之關係，故無法看見告訴人將手機放在何處（中間為用餐過程，不予詳細紀錄）。 ⒊監視器時間  01:52:11 　告訴人將2支手機放在用餐的桌面右側，邊把玩邊用餐。 ⒋監視器時間  01:55:01 　告訴人把黑色手機拿走，並將黑色物品放置於桌面上。 ⒌監視器時間  01:55:14 　告訴人把黑色物品從桌面上取走（中間為用餐過程，不予詳細紀錄）。 ⒍監視器時間  02:45:46 　告訴人右手插在外套口袋，左手拿取桌邊之帳單。隨後轉身走至櫃檯結帳，右手從口袋內取出鈔票準備結帳。付款過程中並未看見告訴人有取出皮夾使用。 ⒎監視器時間  02:46:04 　告訴人轉身走回座位，並將鈔票整理好後放入外套右側口袋內。 ⒏監視器時間  02:46:31 　告訴人以右手拿取有一定厚度之黑色物品，並往店門口走去。隨後折返至原座位。 ⒐監視器時間  02:46:45 　告訴人以左手拉開左胸口之外套處，並欲以右手將黑色物品塞進去。惟其後發現無法放入左胸口外套口袋後，便改以左手持握黑色物品。此時告訴人之女友望著告訴人之動作。 ⒑監視器時間  02:47:00 　告訴人改用右手握住黑色物品，並將該物品放入褲子右側口袋，並以左手拉動褲子右側口袋。 ⒒監視器時間  02:47:05 　告訴人發現褲子右側口袋內有另一物品，致使黑色物品無法放入時，便以左手拿取黑色物品，右手從褲子右側口袋內取出白色物品放置於餐桌上。 ⒓監視器時間  02:47:10 　告訴人以雙手拿取黑色物品觀看，隨後塞入褲子右側口袋內。 ⒔監視器時間  02:47:16 　告訴人拿取桌上之白色物品，放入褲子左側口袋內，並朝著店門口走去。 ⒕監視器時間  02:47:53 　告訴人之女友低頭觀看左右椅子之處，隨後彎身查看桌面以下之處。 ⒖監視器時間  02:50:49 　告訴人之女友起身離開座位，走出店門口。 （監視器時間02:50:50至02:55:57無人靠近該桌椅） ⒗監視器時間  02:55:58 　被告推著廚餘推車從畫面左側處出現，並開始收拾該桌椅處。惟因拍攝視角之關係，無法看見被告之手部動作。而被告快速清潔桌面，隨後以白色抹布擦拭桌面，其白色抹布處似包有一黑色物體。被告將白色抹布放置於廚餘推車上後，離開畫面取用桌墊紙及餐具，擺放於桌面。 ⒘監視器時間  02:57:37 　被告推著廚餘推車從畫面左側處離開。（以下部分與本案無涉） 本院卷第46頁至第49頁（影像畫面截圖：本院卷第53頁至第68頁） 二 ㈠檔案名稱：「IMG_2862」。 ㈡勘驗內容：（畫面下方處所拍攝到之監視器時間為「11/15/2020 03:00:51」，以下時間之記載以監視器時間為準） ⒈監視器時間  03:00:51 　畫面地點為案發之火鍋店後台整理區，被告於畫面內整理廚餘推車，被告先將推車上之小物品拿至畫面左側之冰箱內放置。隨後再回到廚餘推車旁。 ⒉監視器時間　03:01:05 　被告立於廚餘推車旁，以左手抓取推車上之黃色抹布。 ⒊監視器時間  03:01:07 　被告以右手拿取黃色抹布，左手則放置於抹布下方。被告右手稍微抖一下，左手隨後向下放至左後側處。 ⒋監視器時間  03:01:15 　略可見被告之左手從左側取出時，造成圍裙擺動。 ⒌監視器時間  03:01:18 　被告再次回到推車旁，並將推車推離。 本院卷第49頁（影像畫面截圖：本院卷第51頁至第53頁）